【裁判字號】    92,訴,903
【裁判日期】    920624
【裁判案由】    偽造文書等
【裁判全文】
臺灣高雄地方法院刑事判決                          九十二年度訴字第九三號
    公  訴  人  臺灣高雄地方法院檢察署檢察官
    被      告  甲○○
右列被告因偽造文書等案件，經檢察官提起公訴（九十一年度偵字第二六二五四號）
，本院判決如左：
    主  文
甲○○意圖為自己不法之所有，而侵占遺失物，處罰金參仟元，如易服勞役參佰元（
即新臺幣玖佰元）折算壹日。又連續以詐術得財產上不法之利益，處有期徒刑肆月，
如易科罰金以參佰元（即新臺幣玖佰元）折算壹日。
    事  實
一、甲○○於民國九十年初某日，在高雄市楠梓區健仁醫院旁超商路邊，見乙○○所
    有之國民身分證一枚遺失於該處（乙○○於不詳時地遺失，迄同年五月六日下午
    八時許始發覺），明知該身分證為乙○○之遺失物，竟基於自己不法所有之意圖
    ，拾獲並侵占入己。丙○○（由本院以九十年度訴字第一七三四號判處有期徒刑
    八月確定）嗣於同年五月初某日至甲○○家中，看見上開甲○○拾獲之乙○○國
    民身分證，竟未經甲○○同意，擅自取走該國民身分證，並將該身分證乙○○之
    相片除去，並換貼自己相片而予以變造，並在高雄市○○區○○路某處委由不知
    情之業者偽刻乙○○名義之印章一枚。嗣後甲○○在不知情之情況下，於民國九
    十年五月四日下午五時許，陪同丙○○至設於屏東縣屏東市○○路二二二號之臺
    灣電店股份有限公司（下稱臺灣電店公司），由丙○○進入店內，持上開變造之
    國民身分證，冒用乙○○名義，申辦臺灣大哥大股份有限公司（下稱台哥大公司
    ）行動電話門號五支（號碼分別為0000000000、000000000
    0、0000000000、0000000000、0000000000號
    ），待丙○○申辦完成取得前開行動電話門號之ＳＩＭ卡五枚後，交付其中號碼
    為0000000000、0000000000號（下稱系爭門號）之ＳＩＭ
    卡各一枚予甲○○，甲○○明知使用行動電話須支付通話費用予台哥大公司，而
    系爭門號係丙○○冒用乙○○名義持變造之國民身分證申請所得，台哥大公司日
    後勢必無從追索通話費用，乃基於以詐術得財產上不法利益之犯意，將系爭門號
ＳＩＭ卡植入自己之行動電話機具內，自九十年五月四日下午九時四十二分三十
    九秒起至同年五月十日上午十一十二十二分五十二秒止，連續在高雄市苓雅區、
    三民區、左營區、鼓山區、三民區、新興區、前鎮區、小港區、鹽埕區、楠梓區
    、高雄縣鳳山市、大社鄉、仁武鄉、林園鄉、鳥松鄉、屏東縣屏東市、萬丹鄉等
    地，使用系爭門號，向台哥大公司傳送代表系爭門號電信訊號，致台哥大公司陷
    於錯誤，誤認甲○○係合法用戶，而提供通話及簡訊服務達六百一十四次（00
    00000000門號四百一十次，0000000000門號二百零四次），
    並詐得相當於通話、傳送簡訊費用之財產上不法利益達新臺幣（下同）四千三百
    六十一元（0000000000門號二千四百三十四元，000000000
    0門號一千九百二十七元），嗣後丙○○於九十年五月十日下午一時許為警拘獲
    時，始知上情。
二、案經高雄市政府警察局移送臺灣高雄地方法院檢察署檢察官偵查起訴。
    理  由
一、訊據被告甲○○對於右揭事實自白不諱，且有左列證據為證：
  (一)證人丙○○於本院審理時證稱：「身分證是我在甲○○家看到的，是我把乙○○
    的照片撕掉換上我的照片，刻印章是我去刻的，事後我有告訴甲○○我去刻印章
    ，去屏東辦門號的事情，是我叫甲○○陪我去的。」、「辦門號是我提出的，印
    章是我自己去刻的，當時本來我要把罪推給甲○○，本來希望罪判輕一點，刻印
    章後我才跟甲○○說的，辦門號的時候我只是想請他去幫忙我，因為我不太懂辦
    門號的事情，我去屏東辦門號之前，本來甲○○在外面等我，辦好的時候，我才
    請甲○○進去的。」等語（詳見本院九十二年五月二十七日訊問筆錄）。
  (二)復有變造之乙○○國民身分證影本、丙○○指認甲○○口卡照片、系爭門號申請
    書、通聯紀錄、電話費帳單各一件附卷可查（本案卷及九十年度訴字第一七三四
    號卷）。
  (三)被告自白核與前揭證據顯示之事實相符，依刑事訴訟法第一百五十六條第一項及
    第二項規定，被告自白自得採為認定犯罪事實之證據。
  (四)綜上所述，本件事證明確，被告犯行已堪認定，應依法論科。
二、核被告甲○○所為，係犯刑法第三百三十七條侵占遺失物罪及刑法第三百三十九
    條第二項、第一項詐欺得利罪。被告利用系爭門號通話及收發簡訊達六百一十四
    次之詐欺得利罪犯行，時間緊接，方法相同，觸犯構成要件相同之罪名，顯係基
    於概括犯意為之，依連續犯規定論以一罪，並依法加重其刑。被告所犯上開二罪
    ，犯意各別，行為不同，應分論併罰。審酌被告前有賭博、違反麻醉藥品管理條
    例、詐欺等前科，素行不良，無故侵占他人遺失之身分證，及為貪圖免費使用行
    動電話門號之利益，貿然使用非法之ＳＩＭ卡，使行動電話業者蒙受損失，惟犯
    後坦承犯行，態度尚稱良好，詐得利益非鉅等一切情狀，量處如主文所示之刑，
    並分別諭知易服勞役及易科罰金折算標準，以示儆懲。系爭門號之ＳＩＭ卡雖為
    被告所有供犯罪所用之物，業據被告供承在卷，惟0000000000門號Ｓ
    ＩＭ已由本院九十年度訴字第一七三四號判決宣告沒收，無再重複宣告沒收之必
    要，而0000000000門號ＳＩＭ卡則未扣案，且無證據證明尚存在，為
    避免執行困難，亦不宣告沒收，附此敘明。
三、公訴意旨另以：甲○○即與丙○○共同基於變造、行使變造特種文書、偽造印章
    之犯意聯絡，由甲○○於同年五月初某日時許，在其住處將乙○○身分證交予丙○○，丙○○乃以不詳方法將該身分證上乙○○之相片除去，並換貼自己相片而
    予以變造，另赴高雄市○○區○○路某處委由不知情業者偽刻乙○○名義之印章
    一枚。嗣其等二人均明知未經乙○○之同意，且均無支付行動電話通話費等服務
    費用之意思，竟共同基於意圖為自己不法所有及偽造、行使偽造私文書之犯意聯
    絡，於同年五月四日下午五時許，同至位於屏東市○○路二二二號之台灣電店公
    司，由丙○○進入店內，持上開變造乙○○名義之身分證，佯以乙○○之名義申
    請行動電話門號使用而行使。並接續在該店內，由不知情之員工所提供之五份台
    哥大公司行動電話服務申請書上之申請人簽章欄偽造乙○○名義之署名及畫押（
    每份均一式四張，共計偽造「乙○○」署名及畫押各二十枚），藉以表示係由乙○○本人申請之意思，填妥後，即將偽造之申請書委交由台灣電店公司不知情之
    員工代台灣大哥大公司收受而行使之，表示乙○○欲申請行動電話門號之意思，
    使中華電信公司陷於錯誤，以為係乙○○本人申請，而同意提供並交付0000
    000000、0000000000、0000000000、000000
    0000、0000000000等五支行動電話門號之ＳＩＭ卡予丙○○使用
    ，足生損害於乙○○及台灣大哥大電信有限公司對行動電話用話人管理之正確性
    。丙○○於詐得前揭行動電話門號之ＳＩＭ卡後，與甲○○均明知使用行動電話
    需支付通話費等服務費用，仍自恃上開門號係其等持變造證件申辦而得，台哥大
    公司日後無從追索，乃共同基於為自己不法利益之概括犯意聯絡，朋分上開行動
    電話門號ＳＩＭ卡，各自植入行動電話機具內，自九十年五月四日起至同年月十
    日止，連續在不詳處所，使用上開行動電話門號，向台哥大公司傳送代表上開門
    號之訊息，致台哥大公司陷於錯誤，誤認係合法用戶，而合計提供通話服務六百
    零五次、簡訊服務五十五次，並詐得總計相當於免繳通話費等服務費之財產上不
    法利益達八千三百八十一元，因認被告甲○○與丙○○共犯刑法第二百十七條第
    一項偽造印章罪嫌、第二百十六條、第二百十二條之行使變造特種文書罪嫌，第
    二百十六條、第二百十條之行使偽造私文書罪嫌、第三百三十九條第一項之詐欺
    取財罪嫌及刑法第三百三十九條第二項、第一項之詐欺得利罪嫌。然查：
  (一)按犯罪事實應依證據認定之，無證據不得推定其犯罪事實；檢察官就被告犯罪事
    實，應負舉證責任，並指出證明之方法；又不能證明被告犯罪者，應諭知無罪之
    判決。刑事訴訟法第一百五十四條、第一百六十一條第一項及第三百零一條第一
    項前段分別定有明文。又按而所謂認定犯罪事實之證據，係指足以認定被告確有
    犯罪行為之積極證據而言，該項證據自須適合於被告犯罪事實認定，始得採為斷
    罪資料；苟未能發現相當證據，或證據不足以證明，自不能以推測或擬制之方法
    ，以為裁判基礎。最高法院著有二十九年度上字第三一０五號及四十年度台上字
    第八六號判例可資參照。
  (二)訊據被告甲○○堅詞否認有上開偽造印章罪嫌、行使變造特種文書罪嫌、行使偽
    造私文書嫌、詐欺取財罪嫌及共同詐欺得利罪嫌，辯稱：我只有撿到身分證，有
    拿ＳＩＭ卡去盜打，丙○○何時拿走身分證我根本不清楚，也沒有叫丙○○去刻
    乙○○的印章，是丙○○自己拿去刻的，丙○○去辦手機之事情，我也不知道，
    當時只是陪他去等語。經查，被告前揭辯詞，業據證人丙○○於本院審理時證稱
    ：「身分證是我在甲○○家看到的，是我把乙○○的照片撕掉換上我的照片，刻
    印章是我去刻的，事後我有告訴甲○○我去刻印章，去屏東辦門號的事情，是我
    叫甲○○陪我去的。」、「辦門號是我提出的，印章是我自己去刻的，當時本來
    我要把罪推給甲○○，本來希望罪判輕一點，刻印章後我才跟甲○○說的，辦門
    號的時候我只是想請他去幫忙我，因為我不太懂辦門號的事情，我去屏東辦門號
    之前，本來甲○○在外面等我，辦好的時候，我才請甲○○進去的。」等語（詳
    見本院九十二年五月二十七日訊問筆錄），核與被告前開辯詞相符，應為可信。
    此外，公訴人亦未提出其他證據證明被告確有前開犯行，揆諸前揭法律規定及判
    例意旨，即屬不能證明被告犯罪。
  (三)綜上所述，公訴人認被告涉有與丙○○共犯刑法第二百十七條第一項偽造印章罪
    嫌、第二百十六條、第二百十二條之行使變造特種文書罪嫌，第二百十六條、第
    二百十條之行使偽造私文書嫌、第三百三十九條第一項之詐欺取財罪嫌及刑法第
    三百三十九條第二項、第一項之詐欺得利罪嫌，即有未合，惟公訴意旨認此部分
    與前揭論罪科刑部分，有牽連犯之裁判上一罪關係，爰不另為無罪之諭知，附此
    敘明。
據上論斷，應依刑事訴訟法第二百九十九條第一項前段，刑法第五十六條、第三百三
十七條、第三百三十九條第二項、第一項、第四十二條第二項、第四十一條第一項，
罰金罰鍰提高標準條例第一條前段、第二條，判決如主文。
本案經檢察官鄧藤墩到庭執行職務。
中      華      民      國    九十二    年      六      月    二十四    日
                                  臺灣高雄地方法院刑事第四庭
                                      法  官  陳業鑫
右為正本，係照原本作成，證明與原本無異。
如不服本判決，應於送達後十日內，向本院提出上訴狀。
                                      書記官  陳素徵
中      華      民      國    九十二    年      六      月    二十七    日
附錄本判決論罪之法條：
刑法第三百三十七條
意圖為自己或第三人不法之所有，而侵占遺失物、漂流物或其他離本人所持有之物者
，處五百元以下罰金。
刑法第三百三十九條
意圖為自己或第三人不法之所有，以詐術使人將本人或第三人之物交付者，處五年以
下有期徒刑、拘役或科或併科一千元以下罰金。
以前項方法得財產上不法之利益或使第三人得之者，亦同。
前二項之未遂犯罰之。


司法院資訊處製作；財團法人民間司法改革基金會備份。
